# 请教陈版，债务重组准则下有关债权人会计处理的几点问题

提问人：kindnessever 时间：2023-08-03 17:25:45
背景：
1.债权人A 债务人B B公司关联方C（代为偿债第三人）
2.ABC签署债务偿债协议书，协议约定：
债务人B公司欠债权人A公司 1000 万，C公司以房屋代为偿还，在C未足额代为清偿的情况下，不能免除B公司的清偿责任，C未清偿部分，B继续以现金清偿。
债权人A就该笔债权已按账龄组合计提了 900 万的坏账，最终B和C清偿了 1000 万。
问题：
1.是否适用债务重组准则。虽然此项交易改变了交易对手方，但是A和B公司的债权债务根据协议似乎都不能终止确认。
2.如果适用债务重组准则，债权人以前年度按账龄计提的 900 万坏账是否必须计入投资收益，会计处理如下：
借： 固定资产/银行存款 1000
坏账准备-应收账款 900
贷：应收账款 1000
投资收益 900
能不能按信用减值损失转回进行会计处理，记入“信用减值损失”科目。如果不适用债务重组准则，是否按转回“信用减值损失”处理即可。
3.这 900 万坏账转回产生的收益是否可以作为“经常性损益”，因为这 900 万坏账是按账龄法计提的。

回答人：chenyiwei
1 、虽然改变了交易对手方，但C更多地是为B提供增信的角色，因此可以适用债务重组准则。（事实上，不论是否以债务重组的名义进行会计处理，最终处理结果差异不大。）
2 、对此情况，首先要考虑债务人的关联方为何愿意代其偿债，该交易是否具有商业合理性，是否表明前期坏账准备计提过多而存在前期差错。如果确定不存在前期差错的，则首先应将实际收回金额与原账面价值之间的差额作为信用减值准备转回处理，贷记“信用减值损失”，再进行收回应收账款的会计处理。不建议直接将差额贷记投资收益。
3 、该 900 万元转回数，虽然是按账龄法计提，但其转回的原因是债务人关联方提供增信，与当初计提的原因没有直接关联，且因债务人的关联方提供增信导致坏账收回原本就是偶发性的事项。因此建议仍应作为非经常性损益处理。

提问人：kindnessever 时间：2023-08-07 14:11:21
谢谢陈老师，前期坏账准备计提不存在前期差错。债权人和债务人都是国企，由于债权人是上市公司，该笔长账龄款项可能政府在其中进行了协调。
我还有一个疑问：如果 900 万作为非经常损益的话，附注披露要列示在非经常的哪个项目里。
适用债务重组准则的话，我原本想将其列示在“债务重组损益”中，但相当于损益在“信用减值损失”科目里体现了，这样和准则会冲突么。另外，按照您的观点我觉得这个非经常应该列示在“单独进行减值测试的应收款项减值准备转回”项中，但历年报告都是正常按组合法计提，列示在这里感觉会显得很突兀。

回答人：chenyiwei
可列入“其他”项目，后附对其性质、金额计量方法和非经性质认定的说明。